# 陈版：政府代为支付土地出让金的会计处理

提问人：shabcde 时间：2011-05-04 22:13:33
陈版，现遇到下面一个案例，望点评。
A企业与国土资源管理部门 2007 年签订了土地出让协议，协议中明确了相关土地出让金额等，土地使用权期限为 50 年，协议中约定的出让金为 5000 万元。 2007 年当地政府又同该A企业签订有相关的合作协议，协议中约定由政府负责提供相关土地（也就是上述土地出让协议中的土地）出让给A企业。 据客户管理层表示，政府承诺由其支付相关土地出让金，截至目前，政府部门尚有尾款未支付。
客户在 2007 年即已在该块土地上建有厂房，并开始了正常的生产经营活动至今。 截至目前，由于政府未支付全部土地出让金，所以A公司未能获得土地权证，同时也未在账面记录该项业务。
对于上述案例，我的判断是由于企业已实际占有并使用该土地，同时管理层预计政府将会支付剩余的出让金，因此应确认该项土地为无形资产，同时由于相关的土地出让金由政府支付，因此也应该确认一项递延收益，在土地使用权 50 年期间内相应摊销。相应确认无形资产的时间点应该企业实际占有这块土地时算起。
但是这里影响这一判断的是，A同政府签订的合作协议相关内容较为含糊，即并未明确说明由政府支付该项出让金，且政府需全额支付该项出让金。 虽然A公司也能提供部分辅助材料说明政府实际已支付了大部分的土地出让金。
在这里，想请教陈版的是
1.如果管理层无法拿出非常充分的证据（因为这里涉及政府部门），那么将该项土地全额确认为一项政府补助是否适当？同时是否应于实际占有时确认，即使没有土地使用权证？ 2.对于该项递延收益，是否应一次性纳入当期收入计算所得税，同时也就该项政府补助确认相应的递延税？
谢谢！

回答人：chenyiwei
就你所说的情况看，因为目前企业已经实际占有并使用该土地，因此应当按照相关协议（原协议）中约定的该地块出让金金额全额确认为无形资产，并据此计算各期土地使用权摊销额；将目前政府尚未支付的这部分余款确认为本企业的负债，到有证据表明该部分尾款已经支付完毕之后从负债转入递延收益，并在自该时点起算的剩余土地使用权年限内摊销该部分递延收益。 对于已经由政府代付的出让金，被认定为接受捐赠从而要求一次性计入应纳税所得额的可能性还是相当大的。在预计以后年度将产生足够的应纳税所得额，并且以后各年度内按照原协议约定的出让金价款计算的摊销额可获得税前扣除的前提下，可就这部分已经完税的递延收益确认递延所得税资产。